臺灣臺北地方法院民事判決  
111年度簡上字第18號
上  訴  人  采高股份有限公司




法定代理人  黃禎豐  
被  上訴人  陳尚義  

上列當事人間請求給付票款事件，上訴人對於中華民國110年8月
27日本院臺北簡易庭108年度北簡字第16184號第一審判決不服，
提起上訴，本院判決如下：
    主      文
一、上訴駁回。
二、第二審訴訟費用由上訴人負擔。
    事實及理由
一、被上訴人主張：被上訴人持有訴外人品高洗衣股份有限公司
    （下稱品高公司）所交付如附表所示之不記名支票（下合稱
    系爭支票），其中附表編號1所示支票（下稱A支票）係品高
    公司依其與被上訴人於民國107年7月1日簽立之讓渡合約書
    （下稱系爭契約）而交付之押租金支票，附表編號2所示支
    票（下稱B支票）則係系爭契約107年11月至108年8月間各期
    款之擔保。詎被上訴人分別於108年9月2日、同年月4日持A
    、B支票向銀行提示付款，均經銀行以存款不足為由而退票
    ，爰依票據法律關係，請求上訴人給付A支票之票面金額，
    及自108年9月2日提示日起，至清償日止之法定遲延利息等
    語（至被上訴人請求超逾上開部分，未聲明不服，該部分非
    本院審理範圍，茲不贅述）。
二、上訴人則以：品高公司就系爭契約前已交付被上訴人票號ND
    0000000號、票面金額435,000元支票（下稱C支票），作為
    購買4家洗衣店之2個月押租金，嗣被上訴人調漲押租金為45
    5,000元，品高公司即向上訴人借票A支票交予被上訴人，而
    因被上訴人已將作為押租金之C支票兌現，且未履行協助品
    高公司與房東簽立房屋租賃契約之約定，被上訴人自應退還
    A支票等語資為抗辯。
三、原審就被上訴人之請求，為一部勝訴、一部敗訴之判決，即
    判命上訴人應給付被上訴人A支票之票款金額455,000元及自
    108年9月2日起至清償日止，按年息5％計算之利息，並駁回
    被上訴人其餘之訴，上訴人就原審准許被上訴人請求部分不
    服，提起上訴，其聲明為：㈠、原判決不利於上訴人部分及
    該部分假執行之宣告，暨訴訟費用（除確定部分外）之裁判
    均廢棄；㈡、上開廢棄部分，被上訴人在第一審之訴駁回。
    被上訴人答辯聲明則為：上訴駁回（被上訴人經原審駁回部
    分【即關於B支票之請求】，因被上訴人未上訴而告確定）
    。
四、兩造不爭執事實（見本院卷第159至160、163頁）：
㈠、品高公司與被上訴人於107年7月1日簽立系爭契約，約定被上
    訴人以420萬元之價格（不含各店2個月押金），讓渡「名匠
    乾洗名店」、「人人洗衣名店」、「全民洗衣名店」、「便
    宜洗衣名店」予品高公司經營，給付方式分14期，品高公司
    前12期每月給付被上訴人30萬元及店租金168,000元，合計
    每月給付468,000元；第13、14期品高公司每月給付被上訴
    人30萬元及店租金178,000元，合計每月給付478,000元（見
    臺灣士林地方法院內湖簡易庭108年度湖簡字第1635號卷第3
    3頁）。
㈡、品高公司交付A、B支票予被上訴人，其中A支票係因系爭契約
    而交付之押租金支票，B支票則係107年11月至108年8月間各
    期款之擔保。
㈢、被上訴人分別於108年9月2日、同年月4日，執A、B支票向銀
    行提示付款，經銀行以存款不足為由而退票（見支付命令卷
    第9至11頁）。
㈣、上訴人及品高公司另對被上訴人提起確認包含系爭支票在內
    之票據權利不存在等事件（下稱另案），針對系爭支票部分
    ，臺灣士林地方法院以108年度訴字第1731號判決確認被上
    訴人所持有之票據，對上訴人及品高公司之票據債權不存在
    ，被上訴人應返還系爭支票予上訴人，經臺灣高等法院以11
    0年度重上字第59號判決廢棄原判決關於確認被上訴人所持
    有A支票對上訴人之票據債權不存在部分，以及命被上訴人
    返還A支票予上訴人部分，改判上訴人在第一審之訴駁回，
    關於B支票部分則上訴駁回，且因被上訴人未上訴而確定（
    僅論述與本件有關部分）；復經最高法院以111年度台上字
    第369號判決廢棄原判決關於駁回上訴人及品高公司請求確
    認被上訴人持有A支票債權對上訴人不存在，以及返還A支票
    予上訴人部分，發回原審審理，現由臺灣高等法院以111年
    度重上更一字第59號事件審理中（見本院卷第53至92頁）。
五、本件爭點：
    被上訴人得否請求上訴人給付A支票之票面金額及法定遲延
    利息？
六、本院之判斷：
㈠、按在票據上簽名者，依票上所載文義負責；發票人應照支票
    文義擔保支票之支付；執票人向支票債務人行使追索權時，
    得請求自為付款提示日起之利息，如無約定利率者，依年利
    6釐計算，票據法第5條第1項、第126條、第133條規定甚明
    。次按，支票乃文義證券及無因證券，證券上之權利義務悉
    依證券上所載文句而決定其效力，從而支票上權利，依支票
    文義而發生，與其基礎之原因關係各自獨立，支票上權利之
    行使不以其原因關係存在為前提，故其原因關係不存在或無
    效時，執票人仍得依支票文義行使其權利（最高法院49年度
    台上字第334號判決參照）。
㈡、A支票係由上訴人讓與品高公司，再由品高公司以支付押租金
    為由交付被上訴人乙節，為兩造所不爭執（見本院卷第158
    至159頁），A支票為上訴人所簽立，亦有A支票在卷可按（
    見支付命令卷第9頁），上訴人復不爭執A支票之真正（見本
    院卷第157至158頁），足見上訴人為A支票之發票人，被上
    訴人則係A支票之執票人，兩造非A支票之直接前、後手甚明
    。上訴人復未主張或提出任何證據證明被上訴人係以惡意、
    重大過失取得A支票，或無對價或以不相當之對價取得A支票
    ，揆諸前開說明，基於支票之文義性及無因性，被上訴人自
    得依A支票文義行使其權利，不以A支票之原因關係存在為必
    要。
㈢、是以，被上訴人持有上訴人所簽發之A支票，於108年9月2日
    提示未獲兌現，有臺灣票據交換所退票理由單為憑（見支付
    命令卷第9頁），依首開規定，被上訴人自得請求上訴人給
    付票面金額455,000元，及自提示日即108年9月2日起至清償
    日止，按年息5％計算之利息。
七、綜上所述，上訴人不爭執A支票之真正，基於支票之文義性
    及無因性，被上訴人自得依A支票文義行使其權利。從而，
    被上訴人依票據法律關係，請求上訴人給付被上訴人455,00
    0元，及自提示日即108年9月2日起算之法定遲延利息，自應
    准許。原審就此准予被上訴人之請求，理由雖與本院不盡相
    同，惟結論與本院並無二致，故仍應予以維持。上訴意旨猶
    執前詞指摘原判決此部分不當，求予廢棄改判，為無理由，
    應予駁回。
八、本件事證已臻明確，兩造其餘攻擊、防禦方法及所提證據，
    經核均與判決結果不生影響，爰不一一論列，併此敘明。
九、據上論結，本件上訴為無理由，依民事訴訟法第436條之1第
    3項、第463條、第449條第1項、第78條，判決如主文。
中　　華　　民　　國　　111 　年　　12　　月　　21　　日
                  民事第八庭  審判長法  官  蔡世芳
                                    法  官  陳威帆
                                    法  官  吳佳樺
以上正本係照原本作成。
不得上訴。
中　　華　　民　　國　　111 　年　　12　　月　　21　　日
                                    書記官  黃湘茹
附表：
編號 票據號碼 發票人 發票日 （民國） 票面金額 （新臺幣） 備註 1 ND0000000（A支票） 上訴人 108年9月1日 455,000元  2 ND0000000（B支票） 上訴人 107年11月1日 468萬元 被上訴人未上訴（另案亦判決確定被上訴人對上訴人及品高公司之B支票票據債權不存在，被上訴人應返還B支票予上訴人）